臺灣雲林地方法院刑事判決　　　　　　　100年度易字第467號
公　訴　人　臺灣雲林地方法院檢察署檢察官
被　　　告　林富美
上列被告因傷害案件，經檢察官提起公訴（100年度偵字第2242
號），本院判決如下：
    主  文
林富美犯傷害罪，處有期徒刑月，如易科罰金，以新臺幣壹仟
元折算壹日。
    事  實
一、林富美於民國100 年3 月26日上午8 時30分許，騎乘機車沿
    雲林縣崙背鄉○○○○道路行駛，迎面巧遇林愛珍騎乘腳踏
    車沿同一道路對向而來，林富美因與林愛珍素有嫌隙，竟基
    於傷害他人身體之犯意，將機車停妥後，先攔下林愛珍，再
    以右手自林愛珍身體左側將其推進該道路旁水溝內，致林愛
    珍身體右側撞擊水溝內壁，因此受有右肩及右背（起訴書誤
    載為右臂）挫傷之傷害。嗣經林愛珍委託村長林正雄報警處
    理，而悉上情。
二、案經林愛珍訴由雲林縣警察局西螺分局報告臺灣雲林地方法
    院檢察署檢察官偵查起訴。
    理  由
壹、證據能力部分：
  一按刑事訴訟法第159 條之1 第2 項規定：「被告以外之人於
    偵查中向檢察官所為之陳述，除顯有不可信之情況者外，得
    為證據。」，查證人即告訴人林愛珍、證人林正雄、詹培松
    、許滿珠於偵查中向檢察官所為之證述，均係以證人身分具
    結作證（結文見偵卷第12頁、第27頁、第26頁、第25頁），
    而檢察官代表國家偵查犯罪、實施公訴，依法其有訊問被告
    、證人及鑑定人之權，而實務運作時，偵查中檢察官向被告
    以外之人所取得之陳述，原則上均能遵守法律規定，不致違
    法取供，其可信性極高，符合取證之合法程序，且亦無「顯
    有不可信」之情況，故上開證詞雖於審判外所為，但應為傳
    聞證據之例外，具有證據能力。
  二按被告以外之人（包括證人、鑑定人、告訴人、被害人及共
    同被告等）於審判外之陳述，雖不符刑事訴訟法第159 條之
    1 至之4 等4 條之規定，而經當事人於審判程序同意作為證
    據，法院審酌該言詞陳述或書面陳述作成時之情況，認為適
    當者，亦得為證據；當事人、代理人或辯護人於法院調查證
    據時，知有刑事訴訟法第159 條第1 項不得為證據之情形，
    而未於言詞辯論終結前聲明異議者，視為有前項之同意，同
    法第159 條之5 定有明文。立法意旨在於傳聞證據未經當事
    人之反對詰問予以核實，原則上先予排除。惟若當事人已放
    棄反對詰問權，於審判程序中表明同意該等傳聞證據可作為
    證據；或於言詞辯論終結前未聲明異議，基於尊重當事人對
    傳聞證據之處分權，及證據資料愈豐富，愈有助於真實發見
    之理念，且強化言詞辯論主義，使訴訟程序得以順暢進行，
    上開傳聞證據亦均具有證據能力。查檢察官及被告林富美對
    於本案卷內其餘供述證據，並未就有合於刑事訴訟法第159
    條第1 項不得為證據之情形於本院言詞辯論終結前聲明異議
    ，且相關證據資料亦經本院於審理期日逐一提示、朗讀，並
    告以要旨，本院復審酌相關供述證據筆錄製成、文書卷證資
    料取得，並無證據顯示有何違背程式規定情事，依據上述之
    說明，均應具有證據能力。
  三另卷附之現場照片4 張，純係機器錄製而不涉及人為之意志
    判斷，與傳聞法則所欲防止證人記憶、認知、誠信之誤差明
    顯有別，核與刑事訴訟法第159 條第1 項之要件不符。該項
    證據既無違法取得之情形，且經本院依刑事訴訟法第164 條
    第1 項之規定踐行調查證據程序，自應具有證據能力。
貳、認定犯罪事實所憑之證據及理由：
  一訊據被告林富美矢口否認有何傷害告訴人林愛珍之犯行，其
    辯稱：伊不知道，伊沒有對林愛珍怎樣等語（見本院卷第31
    頁正反面、第52頁反面至第54頁）。惟查：
    (一)證人即告訴人林愛珍於警詢中證稱：伊與被告是鄰居，於
      98年8 月25日有跟被告發生口角糾紛，當時就關係不好，
      100 年3 月26日上午8 時30分許，伊在雲林縣崙背鄉○○
      ○○道路上遭被告打傷右臂，被告沒有告訴伊是什麼原因
      等語（見警卷第6 頁至第7 頁）。嗣於偵查中，證人林愛
      珍復結證稱：伊於100 年3 月26日騎腳踏車在產業道路遇
      到被告，被告看到伊就將機車停到旁邊，走到伊處將伊欄
      下，什麼都沒有說，就將伊的腳踏車抓住，打伊右肩，伊
      因此跌到水溝裡，腳踏車還在路上，伊跌到水溝裡後，被
      告還跳進水溝打伊等語（見偵卷第10頁）。繼於本院審理
      時，證人林愛珍進一步證稱：100 年3 月26日伊在田邊路
      上遇到被告，當時是早上8 點多，伊騎在腳踏車上，被告
      係騎機車，被告看到伊後，就將機車停在後面，擋住伊，
      沒有說什麼就打伊一巴掌，再用右手推伊左邊肩膀，將伊
      推到路旁水溝裡，伊身體右側因此撞到溝壁，但腳踏車沒
      有推下去，伊從水溝撿起一根棍子要反擊，被告還跳進水
      溝跟伊搶棍子，又拉扯伊的右手，還有打伊胸口1 下等語
      （見本院卷第43頁反面至第48頁反面）。
    (二)互核證人林愛珍於警詢、偵查及本院審理時之供述，雖就
      其身體右側受傷之原因（警詢、偵查中稱係遭被告徒手毆
      打所致，本院審理中稱係遭被告推入水溝撞擊溝壁而致）
      及被告傷害其之身體部位（警詢、偵查中稱係右臂、右肩
      ，本院審理中稱除身體右側外，尚有臉頰、胸口等部位）
      供述略有出入，然就其於犯罪事實欄所載之時間、地點與
      被告相遇之情狀，及被告如何不發一語即將其推入路旁水
      溝內，又其身體右側係因被告而受傷等情節，證述均前後
      一致，其此部分所述，應係其所親身經歷之事實，堪可採
      信。至於證人林愛珍前後證述雖有些許歧異，惟查：
      1.按交互詰問制度設計之主要目的，在於使刑事被告得以
        盤詰、辯明證人現在與先前所為供述證言之真偽，以期
        發見實體真實。而證人所為之供述證言，係由證人陳述
        其所親身經歷事實之內容，而證人均係於體驗事實後之
        一段期間，方於警詢或檢察官偵訊時為陳述，更於其後
        之一段期間，始於審判中接受檢、辯或被告之詰問，受
        限於人之記憶能力及言語表達能力有限，本難期證人於
        警詢或檢察官偵訊時，能鉅細無遺完全供述呈現其所經
        歷之事實內容，更無從期待其於法院審理時，能一字不
        漏完全轉述先前所證述之內容。從而，經交互詰問後，
        於綜核證人歷次陳述之內容時（包括檢察官偵訊時之陳
        述、法院審理時之陳述，以及於容許警詢陳述做為證據
        時之警詢內容），自應著重於證人對於待證事實主要內
        容之先後陳述有無重大歧異，藉此以判斷其證言之證明
        力高低，不得僅因證人所供述之部分內容不確定，或於
        交互詰問過程中，就同一問題之回答有先後更正或不一
        致之處；或證人先前證述之內容，與其於交互詰問時所
        證述之內容未完全一致，即全盤否認證人證言之真實性
        。故證人之供述證言，前後雖稍有參差或互相矛盾，事
        實審法院非不可本於經驗法則，斟酌其他情形，作合理
        之比較，定其取捨；又同一證人前後供述證言彼此不能
        相容，則採信同一證人之部分證言時，當然排除其他部
        分之證言，此亦為法院取捨證據法理上之當然結果（最
        高法院96年度臺上字第636 號、97年度臺上字第96號判
        決意旨參照）。
      2.觀察證人林愛珍於本院審理庭作證之情況，其有重聽，
        常有誤會他人語意致陳述不全，需反覆確認其所言真意
        之情形，參以證人林愛珍之警詢及偵訊筆錄均較為簡略
        ，不若於本院經交互詰問後就事發過程證述詳盡，是證
        人林愛珍於警詢及偵查中就部分細節未能明確交代或陳
        述細節有異，堪以想見，其於本院審理時之證述之情節
        應較可採。又證人林愛珍於警訊及偵查中雖稱其右臂係
        受被告打傷，繼於本院審理時始解釋稱其身體右側係遭
        被告推進水溝撞擊溝壁所致，然查證人林愛珍主觀上既
        認遭被告毆打，所受傷害亦係因被告所致，則其於警詢
        及偵查中略稱係遭被告毆打，亦可理解，尚難因此即認
        證人林愛珍就此證述有何不可採信之情形，僅此敘明。
    (三)又查證人林愛珍受有右肩及右背挫傷等情，有財團法人彰
      化基督教醫院雲林分院診斷證明書、照片1 張在卷可參（
      見警卷第10頁、第12頁），而證人林愛珍於上開時、地確
      有跌坐水溝內之情形，亦經證人林正雄證稱：100 年8 月
      26日林愛珍說被被告打，伊就連絡派出所員警前去處理，
      現場伊有看到林愛珍坐在水溝裡等語（見偵卷第23頁），
      且有現場照片2 張為證（見警卷第11頁），足徵證人林愛
      珠上揭證述確屬有據。參以證人林愛珍與被告曾於98年間
      發生衝突，證人林愛珍因此對被告提起傷害告訴，嗣因證
      人林愛珍撤回告訴，經檢察官對被告為不起訴處分，此有
      臺灣高等法院被告前案紀錄表1 份在卷可考，且經被告坦
      認屬實（見本院卷第52頁），更徵被告及證人林愛珍素有
      嫌隙，是證人林愛珍證稱遭被告傷害等情，信屬有徵。至
      起訴書雖依證人林愛珍於警詢中之證述，記載證人林愛珍
      亦遭被告傷及右臂，惟依診斷證明書之記載，證人林愛珍
      所受之實際傷勢部位應係右背，佐以證人林愛珍於偵查及
      本院審理中，均證稱被告係傷害其身體右側，爰就此部分
      予以更正。又證人林愛珍雖另稱遭被告毆打臉頰及胸口等
      語，惟因未經記載於診斷證明書，亦欠缺其他補強證據，
      本諸有疑為利被告原則，尚難遽認被告涉犯此部分之犯行
      ，附此敘明。
    (四)再者，被告於警詢中自承：100 年3 月26日上午伊確實有
      在舊庄村的產業道路將林愛珍欄下，伊要問林愛珍為何昨
      日要當面罵伊，伊還沒摸到林愛珍，林愛珍就因為腳踏車
      重心不穩摔倒，伊不清楚林愛珍有無受傷，林愛珍是自己
      從車上摔倒，故意要賴在伊頭上；林愛珍有拿木條攻擊伊
      ，打到伊左手大拇指，致伊左手大拇指種大，無法彎曲等
      語（見警卷第2 頁至第3 頁）；繼於偵查中被告亦稱：伊
      有遇到林愛珍（見偵卷第10頁）。是被告雖否認出手傷害
      證人林愛珍，但亦坦稱確有證人林愛珍指稱騎乘腳踏車遭
      其欄下，嗣證人林愛珍摔倒，及證人林愛珍拿木條與其發
      生衝突等情節，與證人林愛珍前揭指訴均無二致，更足徵
      證人林愛珍上揭證述並非無稽。
    (五)迄至本院準備程序及審理中，被告雖翻易前供，否認有於
      上開時、地與證人林愛珍相遇，嗣又稱「遇到沒有對他怎
      樣」（見本院卷第31頁正反面、第53頁）。然質之被告何
      以前後供詞反覆，其卻無法解釋，一概答以：不知道、伊
      都沒有、伊沒有說、伊都聽不懂意思等語（見本院卷第14
      頁、第31頁至第32頁反面、第49頁反面、第52頁反面至第
      54頁）。且查被告經本院訊問是否有與證人林愛珍爭搶棍
      子，被告雖堅稱沒有，然又脫口陳稱：「（問：手有無受
      傷？）他就一直打我。」等語（見本院卷第53頁反面），
      足徵被告顯係刻意隱匿其與證人林愛珍有於上開時、地發
      生衝突之情節。被告既無法說明其前後供述歧異之原因，
      復隱匿情節、空言否認前供，其辯解自難以採信。
    (六)至證人詹培松、許滿珠均證稱沒有看到被告及林愛珍當日
      有無發生衝突等語（見偵卷第23頁至第24頁），則其等既
      未目睹當日情狀，上開證述自均不足為對被告有利或不利
      之認定，附此敘明。
  二綜上所述，堪認證人林愛珍所受右肩及右背挫傷之傷害，確
    係被告將其推入水溝所致。被告辯稱未傷害證人林愛珍等語
    ，顯係事後卸責之詞，不足採信。是本件事證明確，被告犯
    行堪以認定，應依法論罪科。
、論罪科刑：
  一核被告所為，係犯刑法第277 條第1 項傷害罪。
  二爰審酌被告前無犯罪前科，素行尚可，此有臺灣高等法院被
    告前案紀錄表1 份在卷可參，然其前曾涉及傷害罪嫌，經告
    訴人撤回告訴，已如前述，再被告年紀非輕，且已為人祖母
    ，更應學習控制情緒、以身作則，又告訴人身型瘦弱，亦非
    壯年之人，本即難以承受肢體上之攻擊，被告卻仍不知悔改
    ，再次訴諸暴力，雖幸未造成告訴人身體上較嚴重之傷害，
    惟無疑仍造成告訴人心理壓力及生活上之不便，而被告犯後
    竟毫無悔意，態度不佳，是亦未能取得告訴人之諒解，告訴
    人復當庭表示不願與被告和解（見本院卷第30頁正反面、第
    43頁），然被告聞之仍未主動釋出善意，足見被告欠缺自省
    能力，甚不可取，惟又考量告訴人所受傷害程度非重，及被
    告自承未曾就學，亦不識字，平日以替人務農為業，雖無負
    債，惟生活仍屬艱困，現與配偶及2 個孫子同住等一切情狀
    （見本院卷第50頁反面至第52頁），量處如主文所示之刑，
    並諭知易科罰金之折算標準。
肆、應適用之法條：
  一刑事訴訟法第299 條第1 項前段。
  二刑法第277 條第1 項、第41條第1 項前段。
  三刑法施行法第1 條之1 第1 項前段、第2 項 。
本案經檢察官陳祥薇到庭執行職務。
中    華    民    國  100     年    12    月    1     日
                  刑事第二庭    審判長法  官  吳基華
                                      法  官  張文俊
                                      法  官  段奇琬
以上正本證明與原本無異。
如不服本判決應於收受判決後10日內向本院提出上訴書狀，並應
敘述具體理由；其未敘述上訴理由者，應於上訴期間屆滿後20日
內向本院補提理由書（均須按他造當事人之人數附繕本）。「切
勿逕送上級法院」。
告訴人或被害人對於本判決如有不服，而請求檢察官上訴者，其
上訴期間之計算以檢察官收受判決正本之日期為準。
                                      書記官  高培馨
中    華    民    國  100     年    12    月    1     日
附錄本件論罪科刑法條全文：
中華民國刑法第277條
（普通傷害罪）
傷害人之身體或健康者，處3 年以下有期徒刑、拘役或1 千元以
下罰金。
犯前項之罪因而致人於死者，處無期徒刑或7 年以上有期徒刑；
致重傷者，處3 年以上10年以下有期徒刑。